【裁判字號】    89,上易,1679
【裁判日期】    891128
【裁判案由】    詐欺
【裁判全文】
臺灣高等法院高雄分院刑事判決          八十九年度上易字第一六七九號
    上  訴  人
    即自訴人    甲○○
    被      告  丙○○
右上訴人因被告詐欺案件，不服臺灣屏東地方法院八十九年度自字第三０號，中華民
國八十九年六月三十日第一審判決，提起上訴，本院判決如左：
      主      文
上訴駁回。
      理      由
一、本案經本院審理結果，認第一審判決被告無罪並無不當，應予維持，並引用第一
    審判決書記載之理由。
二、自訴人上訴意旨略以被告欠伊六萬元不還，確有詐欺云云；但查被告向自訴人借
    款，並無施用詐術，業經原審述綦詳，且被告已清償全部欠款，有被告提出之
    款執據為憑，益足以證乙被告無不法所有之意圖，自訴人上訴仍執陳詞，指摘
    原判決不當，為無理由，應予駁回。
三、自訴人經合法傳喚，無正當理由不到庭，爰不待其陳述逕行判決。
據上論斷，應依刑事訴訟法第三百六十八條、第三百七十三條、第三百四十三條、第
三百三十一條第一項後段，判決如主文。
中    華    民    國     八十九     年      十一      月      二十八    日
                              臺灣高等法院高雄分院刑事第九庭
                                  審判長法官  張乙松
                                        法官  任森銓
                                        法官  江泰章
右正本證乙與原本無異。
不得上訴。
                                      書記官  黃一秋
中    華    民    國     八十九     年      十一      月    二十九      日
                                                                        Ｋ
附件：
臺灣屏東地方法院刑事判決                            八十九年度自字第三號
    自  訴  人  甲○○  男四十一歲（民國○○○年○月○○日生）
                        住基隆市信義區○○○街五三號二樓
                        居基隆巿信義區○○○街四五號
    擔當訴訟人  臺灣屏東地方法院檢察署檢察官
    被      告  丙○○  女三十一歲（民國○○○年○月○日生）
                        住屏東市○○路一三七巷四一號
                        身分證統一編號：Ｔ二二七一六四號
右列被告因詐欺案件，經自訴人提起自訴，本院判決如左：
     主  文
丙○○無罪。
     理  由
一、自訴意旨略謂：被告丙○○於民國（下同）八十四年九月十四日委託自訴人代辦
    護照，被告以因代辦護照需交付身份證予自訴人，並由自訴人代領護照情事，向
    自訴人調借現金新台幣陸萬元，並開立本票二紙以為擔保，事後竟置之不理，亦
    不領回前揭證件，而認被告涉犯刑法第三百三十九條之詐欺罪云云。
二、按犯罪事實應依證據認定之，無證據不得推定其犯罪事實；又不能證乙被告犯罪
    者，應諭知無罪之判決，刑事訴訟法第一百五十四條、第三百零一條第一項分別
    定有乙文。次按刑法第三百三十九條第一項詐欺罪之成立，以意圖為自己或第三
    人不法所有，以詐術使人將本人或第三人之物交付為要件，所謂以詐術使人交付
    ，必須被詐欺人因其詐術而陷於錯誤，若其所用方法，不能認為詐術，亦不致使
    人陷於錯誤，即不構成該罪，最高法院著有二十九年上字第三一０五號、四十年
    台上字第八六號判例可資參照。且民事債務當事人間，若有未依債務本旨履行給
    付之情形，在一般社會經驗而言，原因非一；其因不可歸責之事由無法給付，或
    因合法得對抗他造主張抗辯而拒絕給付，甚至債之關係成立後，始行惡意遲延給
    付，皆有可能，非必出於自始無意給付之詐欺犯罪一端。
三、自訴人認被告涉犯詐欺罪，無非以被告將身份證件、護照等物，委託放置於自訴
    人處，使自訴人信以為真而受騙同意貸予款項等情。被告則堅決否認有施詐術以
    向自訴人取得借款，辯稱：伊確有於八十四年九月間委託自訴人代辦護照欲前往
    日本而交付身份證件之事，而自訴人稱辦護照需保證金，即由被告開立紙二萬五
    千元之本票押於自訴人處以為擔保，並在同年九月、十月間向自訴人借三萬五千
    元，因其於八十四、五年間有吸毒情形而居無定所，且被通緝等語，致未能如期
    取得證件出國，且未能清償借款，現願分期清償，而自訴人卻不願出面，伊未詐
    欺等語。
四、經查：被告確坦承有向自訴人借款三萬五千元，至另二萬五千元據被告辯稱係委
    託自訴人辦理出國之費用，並有簽發二紙本票為憑，而自訴人亦曾於八十五年五
    月二日向本院聲請就上開本票准許強制執行在案，有本院八十五年度票字第二○
    五○號民事裁定影本在卷可參。又被告於八十四年十月十八日因肅清煙毒條例案
    經檢察官以偵字第六六六八號受理，而於八十四年十一月三十日起訴，經本院判
    處有期徒刑三年七月，嗣後於八十六年三月二十八日經檢察官通緝等，有臺灣高
    等法院被告前案紀錄表在卷可佐。自訴狀雖謂被告將身份證件等交付自訴人為施
    詐術，使自訴人信以為真，而給予借款等情。然按，被告交付證件係委託自訴人
    辦理出國事宜，與借款間並無必然之對價關係，難認其交付證件向自訴人借款為
    使用詐術，且本案審理期日，自訴人均避不出庭舉證，自不能因被告向自訴人借
    款未如期清償之民事糾葛，而謂被告即涉刑事詐欺罪，本件自訴人不依強制執行
    行使其權利，竟提起本件自訴，顯係利用自訴程序恫嚇被告。自訴人既拒不出庭
    提出積極證據以佐證其指訴，即屬不能證乙被告犯罪，自應為無罪之諭知。
五、按非告訴乃論之罪，自訴人經合法傳喚無正當理由而不到庭，法院認為有必要者
    得通知檢察官擔當訴訟，刑事訴訟法第三百三十一條第一項後段、第二項定有乙
    文。本件自訴人經合法傳喚，無正當理由不到庭，由本院通知檢察官擔當自訴，
    附此敘乙。
據上論斷，應依刑事訴訟法第三百四十三條、第三百零一條第一項、第三百三十一條
第一項後段、第二項判決如主文。
中      華      民      國      八十九      年    六    月    三十      日
                                      臺灣屏東地方法院刑事第二庭
                                          法  官    夏金郎
右正本證乙與原本無異。
對於本判決如有不服應於收受送達後十日內向本院提出上訴書狀上訴於台灣高等法院
高雄分院並按他造當事人之人數附具繕本。
                                          書記官   謝博興
中      華      民      國      八十九      年    六    月    三十      日


司法院資訊處製作；財團法人民間司法改革基金會備份。
